【裁判字號】    99,簡上,857
【裁判日期】    991007
【裁判案由】    詐欺
【裁判全文】
臺灣板橋地方法院刑事判決             99年度簡上字第857號
上  訴  人
即  被  告  乙○○
上列上訴人即被告因詐欺案件，不服本院99年度簡字第5230號中
華民國99年7 月6 日第一審判決（聲請簡易判決處刑案號：99年
度偵字第13968 號），提起上訴，本院管轄之第二審合議庭判決
如下：
    主  文
上訴駁回。
    事  實
一、乙○○依其智識程度及生活經驗，已預見將自己之金融帳戶
    提供予不熟識之人使用，可能遭利用作為詐欺取財犯罪之取
    款工具，竟仍不違背其本意，基於幫助詐欺取財之不確定故
    意，於民國99年1 月26日某時，至臺北縣三重市○○路○ 段
    25號某託運站，委託不知情之該託運站人員，將其前向永豐
    商業銀行中興分行申請開立帳號00000000000000號帳戶之存
    摺1 本及金融卡1 張，運送至臺南縣新市站，交付予真實姓
    名年籍不詳、自稱「顏家偉」之不詳成年男子，嗣乙○○再
    以電話向「顏家偉」告知其所託運交付金融卡之密碼，使「
    顏家偉」及其同夥於實行詐欺取財犯罪時，可指示被害人將
    金錢匯入上開帳戶，再持乙○○託運交付之金融卡操作自動
    櫃員機提領之，乙○○即以此手法，幫助「顏家偉」及其同
    夥遂行向他人實行詐欺取財犯罪。嗣「顏家偉」及其同夥，
    旋基於意圖為自己不法所有之犯意，於99年1 月28日19時55
    分許，以電話向甲○○佯稱：甲○○先前利用網路購物，因
    付款方式誤設為分期付款，必須操作自動櫃員機辦理更正云
    云，致甲○○陷於錯誤，依指示於同日21時25分許，使用自
    動櫃員機存入新臺幣（下同）6 萬2 千元至乙○○提供之帳
    戶，隨即遭「顏家偉」或其同夥持乙○○託運交付之金融卡
    操作自動櫃員機提領一空。嗣因甲○○察覺受騙，報警處理
    ，始循線查獲上情。
二、案經臺北市政府警察局松山分局報請臺灣板橋地方法院檢察
    署檢察官偵查後聲請以簡易判決處刑。
    理  由
壹、程序方面：
    按被告以外之人於審判外之言詞或書面陳述，除法律有規定
    者外，不得作為證據，刑事訴訟法第159 條第1 項固定有明
    文。惟被告以外之人於審判外之陳述，雖不符同法第159 條
    之1 至之4 之規定，而經當事人於審判程序同意作為證據，
    法院審酌該言詞陳述或書面陳述作成時之情況，認為適當者
    ，亦得為證據；當事人、代理人或辯護人於法院調查證據時
    ，知有第159 條第1 項不得為證據之情形，而未於言詞辯論
    終結前聲明異議者，視為有前項之同意，此亦據同法第159
    條之5 規定甚明。查本件被告、檢察官於本院準備程序中均
    未就證據能力提出爭執，且迄於言詞辯論終結前，亦未就本
    院所調查之證據主張有刑事訴訟法第159 條第1 項不得為證
    據之情形，應認均已同意得作為本案之證據。從而，下述證
    據資料縱有屬傳聞證據，且不符刑事訴訟法第159 條之1 至
    之4 之規定者，經本院審酌各該證據資料作成時之一切客觀
    情況，認無不適當之情事，均認有證據能力，合先敘明。
貳、實體方面：
一、訊據被告乙○○固坦承伊確有於99年1 月26日某時，至臺北
    縣三重市○○路○ 段25號某託運站，委託該託運站人員將其
    前向永豐商業銀行中興分行申請開立帳號00000000000000號
    帳戶之存摺1 本及金融卡1 張運送至臺南縣新市站，交付予
    真實姓名年籍不詳、自稱「顏家偉」之不詳成年男子，嗣並
    由自己以電話向「顏家偉」告知其所託運交付金融卡之密碼
    無訛；但矢口否認有何幫助詐欺取財之犯行，辯稱：伊當時
    係看報紙分類廣告擬委託辦理信用貸款，對方即「顏家偉」
    稱伊先前自行向銀行申請貸款係因財力證明不足始未通過，
    必須「包裝貸款」，要伊冒充是南茂科技公司之人事部經理
    ，月薪5 萬3 千元，年資5 年6 月，如此向銀行貸款可容易
    通過，並稱為使伊資金紀錄好看一點，須匯錢至伊名下帳戶
    ，恐伊擅自提領帳戶內款項，要求伊交出存摺及金融卡，伊
    才會將上開帳戶之存摺及金融卡託運交付予對方，並向對方
    告知金融卡之密碼，伊不知道對方會利用上開帳戶去從事詐
    欺取財犯罪云云。惟查：
  (一)被害人甲○○於99年1 月28日19時55分許，遭不詳之人以電
    話佯稱：甲○○先前利用網路購物，因付款方式誤設為分期
    付款，必須操作自動櫃員機辦理更正云云，致甲○○陷於錯
    誤，依指示於同日21時25分許，使用自動櫃員機存入6 萬2
    千元至永豐商業銀行中興分行帳號00000000000000號帳戶，
    隨即遭不詳之人使用金融卡操作自動櫃員機提領一空等情，
    業據被害人甲○○於警詢時指述明確，並有自動櫃員機交易
    明細表（見偵卷第67頁）、上開帳戶歷史交易明細表（見偵
    卷第43頁）附卷可稽，足認該不詳之人係利用被害人甲○○
    不設防心理而實行詐欺取財犯罪。而被害人甲○○存入金錢
    之上開帳戶，係被告前向金融機構申請開立，領有該帳戶之
    存摺及金融卡乙節，除據被告供承不諱外，並有永豐商業銀
    行中興分行函送之開戶基本資料影本（見偵卷第40至42頁）
    在卷可證。故知，上開金融帳戶原係在被告實力支配之下，
    該帳戶之存摺、金融卡及密碼均由被告自己持有無誤。
  (二)查在金融機構開設帳戶、請領存摺及金融卡，一般係供作存
    戶個人資金流通之用，具有強烈之屬人性。又申請開設金融
    帳戶，依目前之社會現狀，鮮有特殊限制，一般民眾皆可於
    存入最低金額後申請開設，且同一人得向不同之金融機構申
    請數個存款帳戶使用，此為眾所週知之事實，故依一般人之
    社會經驗，若遇有不熟識之人不使用該人自己名義之金融帳
    戶，反而要求別人提供帳戶者，對於該等帳戶是否係供合法
    使用，衡情絕無不起疑心之理。況近年以來，利用電話以各
    式藉口要求被害人轉帳或匯款至特定帳戶之詐財手法，社會
    上迭有所聞，而被告為正常成年人，學歷為高中畢業，從事
    小客車司機工作（見偵卷第9 頁、本院卷43頁反面），依其
    智識程度及生活經驗，對此應無不知之理。再者，依被告所
    辯，其當時交付存摺及金融卡之目的，係擬委託對方向銀行
    辦理所謂的「包裝貸款」，亦即由被告冒充是南茂科技公司
    之人事部經理，月薪5 萬3 千元，年資5 年6 月，再由對方
    協助製作虛假之財力證明，預備共同向銀行詐貸款項，顯見
    被告自始動機即不純正。且被告既知對方即真實姓名年籍不
    詳、自稱「顏家偉」之人刊登分類廣告係在宣稱可為不特定
    人向銀行詐貸款項，乃預備犯罪之徒，非屬一般從事正當行
    業人士，其自始至終不曾與「顏家偉」謀面，對於該人之真
    實身分、住居或營業處所均一無所悉，豈會不能預見「顏家
    偉」持其帳戶作為不法用途？從而，被告對於上開向其收集
    金融帳戶使用之不詳之人，可能係利用其所提供之帳戶，作
    為詐欺取財犯罪之用，使偵查機關不易追查，事前應足以預
    見，竟仍將其前向金融機構所申請之存摺及金融卡託運交付
    予該不詳之人，並由自己以電話告知密碼，使對方得以利用
    該帳戶出入資金，被告顯有容認犯罪事實發生之本意，其有
    幫助該不詳之人利用其金融帳戶實行詐欺取財犯罪之不確定
    故意及行為甚明。
  (三)綜上所述，本件事證已臻明確，被告幫助詐欺取財之犯行洵
    堪認定，應依法論科。
二、按幫助犯之成立，主觀上行為人須有幫助故意，客觀上須有
    幫助行為，意即須對於犯罪與正犯有共同之認識，而以幫助
    之意思，對於正犯資以助力，而未參與實施犯罪之行為者而
    言（最高法院88年度台上字第1270號判決意旨參照）。本件
    被告將其申請開立金融帳戶之存摺及金融卡託運交付予某不
    詳成年人，並由自己以電話告知密碼，供該不詳成年人及其
    同夥作為對被害人實行詐欺取財犯罪之取款工具，被告縱非
    基於直接故意，但仍有幫助他人實行詐欺取財犯罪之間接故
    意，且所為提供金融帳戶之行為，亦屬刑法詐欺罪構成要件
    以外之行為。是核被告所為，係犯刑法第30條第1 項前段、
    刑法第339 條第1 項之幫助詐欺取財罪。其係以幫助之意思
    ，參與構成要件以外之行為，爰依刑法第30條第2 項規定，
    按正犯之刑減輕之。原審以被告罪證明確，引用刑法第30條
    第1 項前段、第2 項、第339 條第1 項、第41條第1 項前段
    、刑法施行法第1 條之1 第1 項、第2 項前段，並審酌被告
    雖未實際參與詐欺取財犯行，但其提供帳戶提款卡及密碼供
    不法犯罪集團使用，不僅造成執法機關不易查緝犯罪行為人
    ，嚴重危害社會治安，助長社會犯罪風氣，更造成被害人求
    償上之困難，兼衡其犯罪後態度等一切情狀，判處被告有期
    徒刑2 月，如易科罰金，以新臺幣1 千元折算1 日，其認事
    用法均無違誤，量刑亦屬適當。被告執持前詞，提起本件上
    訴，核無理由，應予駁回。
據上論斷，應依刑事訴訟法第455 條之1 第1 項、第3 項、第36
8 條，判決如主文。
本案經檢察官陳旭華到庭執行職務。
中    華    民    國    99    年    10    月    7     日
                  刑事第九庭  審判長法  官  李幼妃
                                    法  官  陳正偉
                                    法  官  朱嘉川
以上正本證明與原本無異。
不得上訴。
                                    書記官  陳聖儒
中    華    民    國    99    年    10    月    7     日
附錄本案論罪科刑法條全文
刑法第339 條：
意圖為自己或第三人不法之所有，以詐術使人將本人或第三人之
物交付者，處5年以下有期徒刑、拘役或科或併科1千元以下罰金
。
以前項方法得財產上不法之利益或使第三人得之者，亦同。
前二項之未遂犯罰之。

司法院資訊處製作；財團法人民間司法改革基金會備份。
